臺灣板橋地方法院刑事裁定　　　　　　94年度交聲字第1799號
原處分機關　交通部公路總局臺北區監理所
異 議 人即
受 處 分人　甲○○
上列受處分人因違反道路交通管理處罰條例案件，對於原處分機
關於中華民國九十四年九月四日所為之處分（原處分案號：北監
營字第裁40-Z00000000號），聲明異議，本院裁定如下：
    主  文
異議駁回。
    理  由
一、按汽車行駛於高速公路或設站管制之道路，而不遵管制之規
    定者，處汽車駕駛人新臺幣（下同）三千元以上六千元以下
    罰鍰，道路交通管理處罰條例第三十三條第一項定有明文；
    又汽車駕駛人有第三十三條情形者，除依原條款處罰鍰外，
    並予記違規點數一點，同條例第六十三條第一項第一款亦定
    有明文。
二、異議意旨略以：伊於九十四年八月十六日十四時四十分，行
    經國三高速公路北九十八公里轉彎處，即發現警員乙○○先
    生之警車停放於路肩，因未設任何交通安全防護設施，單身
    站立於警車駕駛座旁，以雷射測速車輛，當時伊駕駛CEFIRO
    3500cc車號8D-2126 係以定速時速一百公里駕駛於中間車道
    ，未減速，突發現警員乙○○轉身，將雷射測速儀放進駕駛
    座，並取出紅色旗幟揮舞，示意伊停車，伊停車後，警員乙
    ○○即表示伊超速，伊當下表示係以定速時速一百公里駕駛
    於中間車道，何來超速之說，如果超速何以能如此從容安穩
    靠右停車，如果違規理當受罰，並要求查看測速資料及照片
    ，然除雷射測速儀外，並無其他佐證資料。又乙○○先生揮
    舞攔車，期間車輛變換車道因素，所攔車輛是否為在遠距
    327 公尺雷射測速儀器所鎖定車輛無從辨別，以現今科技發
    達，員警舉發交通違規超速無照片佐證，難讓民眾信服，爰
    請求撤銷原處分云云。經查：
    (一)本件異議人甲○○於九十四年八月十六日十四時三十六分
      許，駕駛車牌號碼8D-2126 號自小客車（車主為鐘淑貞）
      行至國道三號北上九十八公里處時，因超速行駛汽車，為
      內政部警政署國道公路警察局第六隊執勤員警當場舉發，
      有內政部警政署國道公路警察局舉發違反道路交通管理事
      件通知單影本（公警局交第Z00000000 號）一件在卷可佐
      ，原處分機關據此裁處異議人罰鍰新臺幣三千元，並記違
      規點數一點，亦有交通部公路總局臺北區監理所北監自裁
      字裁40-Z00000000號違反道路交通管理事件裁決書一件在
      卷可佐。
    (二)異議人雖略辯稱：伊當時係以定速時速一百公里駕駛於中
      間車道，見警員乙○○將雷射測速儀放進駕駛座，並取出
      紅色旗幟揮舞示意伊停車，伊即停車，如果超速何以能如
      此從容安穩靠右停車云云。然經本院傳喚警員乙○○及丙
      ○○到庭具結作證，二人均一致陳稱當時係由丙○○負責
      測速及舉旗攔車，乙○○則負責在車內鳴警笛示警，故異
      議人具狀稱操作雷射測速儀及揮旗攔車者為乙○○，應屬
      誤認，合先敘明。次查丙○○警員於以雷射測速槍測得異
      議人在限速110 公里之路段，以125 公里之時速超速行駛
      （超速15公里）後，旋將異議人所駕駛之汽車攔下，並將
      該測速槍提示予異議人觀看等情，業據證人乙○○及丙○
      ○到庭結證屬實，且二人所言互核一致，另異議人亦不爭
      執該二員警曾將雷射測速槍提示予伊觀看之事實，可知丙
      ○○警員於當時確曾測得有車輛以125 公里之時速超速行
      駛，再參酌證人丙○○於本院訊問時結證稱：「異議人開
      在最內車道，當時他的前方都沒有車，他的後面也沒有車
      ，所以我就站到外側車車道去攔他」（本院訊問筆錄第四
      頁），可知當時該路段車輛極少，諒無誤認之可能，復佐
      以二位警員均證稱當時異議人於員警揮旗示意停車後並無
      停車跡象，乃即駕車追趕，終至北上102 公里處攔獲（本
      院訊問筆錄第二、四頁），當時既係經警駕車追趕並鳴笛
      警示，雙方駕車經過四公里始完全停車，即與異議人辯稱
      ：如果超速，何以能如此從容安穩靠右停車之情形不同，
      其此項辯詞委無足採。
    (三)異議人雖辯稱乙○○先生揮舞攔車，期間車輛變換車道因
      素，所攔車輛是否為在遠距327 公尺雷射測速儀器所鎖定
      車輛無從辨別云云。惟本案取締員警應無誤認之可能，已
      如前述，且依內政部警政署國道公路警察局第六警察隊九
      十四年九月五日公警六交訴字第0940672232號書函記載內
      容，其說明欄第三點敘明：「本隊所使用之雷射槍測速器
      ，針對單一車輛進行鎖定測速，測速槍上有一抬頭顯示幕
      ，測速時係以抬頭顯示幕正中央十字標的形之雷射光瞄準
      點，對準單一受測車輛不論該車行駛何車道，以測速槍瞄
      準所測之車，即可測得車速），測得之速度及測距值，立
      即顯示於面版上，不受其他車輛干擾」等語，有該函文一
      份在卷可查，核與證人乙○○於本院訊問時具結證稱：「
      我們分隊總共有五支，要上班時就到值班台上去領，五支
      中間有二支是比較新的，是今年配過來，另外三支比較舊
      ，我們取締的這支是新的」「（就你經歷，測速槍測速不
      準的情形，在本案是否有可能發生？）不可能，因為他是
      新的，而且測速槍上面有紅外線準星，準星對準車輛就能
      夠測出其行車速度，不可能會去照到其他車輛，準星沒有
      對準就不會測出速度」（本院訊問筆錄第三、四頁），及
      證人丙○○具結證稱：「（根據你的經驗，本件測速槍是
      否可能有失去準度？）不可能」（本院訊問筆錄第五頁）
      相符，並有該測速槍之出廠及撥交相關證明書附卷可參，
      故異議人此項辯詞亦不可採。
    (四)查執行勤務警員掣單舉發違反道路交通管理處罰條例所列
      之違規事實，本質上為行政處分，係公務員基於職務上權
      力，依法就特定之具體事件所為具有公法上效果之單方行
      政行為，基於公務員為公法上行為具有公信力之原則，該
      行政處分當可被推定為真正，其據以依法處分之事實認定
      亦為真正無誤。反之，若謂公務員一切行政行為均須預留
      證據以證其實，則國家行政勢必窒礙難行，據此，刑事訴
      訟法就犯罪證據有關之規定中與屬行政秩序罰之交通違規
      裁罰本質不合之部分，自不在準用之列。本此公信原則，
      立法者以道路交通管理處罰條例第九十二條第三項之授權
      ，賦予行政機關訂定違反道路交通管理事件統一裁罰基準
      及處理細則，使執勤員警得當機處分，以達其維護交通秩
      序、安全之行政目的。本案異議人於異議狀中表示取締員
      警之值勤取締態度良好，而二位警員亦均與異議人素不相
      識，自無仇怨，要無刻意扭曲事實取締異議人之理，並已
      到庭具結擔保所言屬實，且異議人亦未就執勤員警之舉發
      有誤提出相關證據以供調查，本院經查亦無任何證據足資
      證明執勤員警有何捏造事實違法取締之不法情事，因認乙
      ○○、丙○○警員本於維護交通秩序、安全職責所為之取
      締，應屬合法、正確之舉發，是異議人前開所辯並無超速
      行及員警可能測錯對象云云，諒係卸責之詞，尚不足採。
    (五)綜上所述，本件異議人於上揭時、地，確有違反道路交通
      管理處罰條例第三十三條第一項之事實，應堪認定。是原
      處分機關據上開規定，裁處異議人應納罰鍰新臺幣三千元
      ，並記違規點數一點，核無違誤。本件聲明異議為無理由
      ，應予駁回。
據上論結，應依道路交通案件處理辦法第十九條，裁定如主文。
中　　華　　民　　國　　94　　年　　10　　月　　18　　日
                  交通法庭?法?官?楊  明  佳
上列正本證明與原本無異。
如不服本裁定，應於裁定送達後五日內向本院提出抗告狀。
                            書記官  黃  炎  煌
中　　華　　民　　國　　94　　年　　10　　月　　19　　日
